臺灣臺北地方法院民事判決　　　　　　　95年度勞訴字第71號
原　　　告　丁○○
訴訟代理人　南雪貞律師
被　　　告　順一儀電股份有限公司
法定代理人　己○○
訴訟代理人　陳智義律師
上列當事人間給付資遣費事件，本院於民國96年1月18日言詞辯
論終結，判決如下：
    主  文
被告應給付原告新臺幣陸拾萬貳仟伍佰元，及自民國九十五年
一月十三日起至清償日止，按年息百分之五計算之利息。
訴訟費用由被告負擔。
本判決於原告以新臺幣貳拾貳萬元供擔保後，得假執行。但被告
如以新臺幣陸拾萬貳仟伍佰元為原告預供擔保，得免為假執行
。
    事實及理由
一、原告主張：
    緣原告自民國83年6月1日起受僱於被告，擔任業務部經理。
    被告於81年間設立，於88年至90年間，由前任董事長乙○○
    掌理公司事務，自90年12月間起，乙○○因身體不適，將公
    司交由總經理丙○○管理，公司之業務及財務由丙○○負責
    。於94年下半年起，董事長乙○○及董事己○○（以上2人
    為夫妻），與總經理丙○○因股東間之公司財務問題發生糾
    紛，於94年8月22日丙○○將被告財務用之大小印章交由原
    告保管，同年月25日被告監察人戊○○召開股東協調會，建
    議將公司財務大小印章改由原告及另一資深員工保管，原告
    即於同年月30日另擬簽呈請總經理丙○○核示，經丙○○為
    「為免其他員工困擾，由闕經理繼續保管」之裁示，原告因
    而未將公司大小印章交予其他員工。詎於94年12月15日，被
    告之董事己○○既以原告未依94年8月25日其與監察人戊○○之要求交付公司印章，以及94年9月間處理佳航廈門訂單
    損害公司利益為由，以原證五之公告將原告開除，終止勞動
    契約。然原告保管公司印章，係依總經理丙○○指示為之，
    佳航廈門訂單報價亦係經丙○○同意，被告就該訂單亦有利
    潤，並無損失。是被告在94年12月15日由己○○以原證五之
    公告開除原告之行為，違反勞工法令而侵害勞工權益甚明，
    被告之終止不合法。其遭被告違法解僱離職後，仍繼續上班
    ，至95年12月21日早上上班仍有打卡，當日下午同事告知原
    告打卡紀錄已遭己○○拿走，無法打卡，原告迫於無奈，將
    手上持有之本件之大門鑰匙及保全門禁卡、手機交同事保管
    ，原告實無主動去職之意思，並於95年1月12日以存證信函
    表示依勞基法第14條第1項第6款之規定，終止雙方間之勞動
    契約，並依同條第4項主張資遣費，惟被告不願置理。按其
    工作年資為11年6個月，依勞基法第17條第1、2款規定，其
    得請求11又12分之6個月之平均工資，而其平均工資為55,00
    0元，因此，得請求632,500元等語。並聲明：(一)被告應給付
    原告632,500元及自存證信函送達翌日即95年1月13日起至清
    償日止，按年息5%計算之利息。(二)請准供擔保宣告假執行。
二、被告則以：被告公司之董事長為乙○○，只有董事長才有對
    外代表公司為法律行為，對內代表公司為意思表示，是以被
    告法定代理人乙○○名義所發布之文件始生效力及有權代表
    公司，而原證五之公告並非被告公司之文件，且文件上並無
    文號，不符被告發布公告之之程序。又原告以存證信函表示
    被告94年12月15日終止勞動契約仍不合法，原告依勞基法第
    14條第1項第6款規定終止契約云云，惟被告負責人為乙○○
    ，己○○非公司負責人，其具名開除原告於法無據，何來被
    告違法片面終止勞動契約之問題，而得主張勞工之終止權，
    實則原告早於94年12月21日自行離職，並將被告發予之大門
    鑰匙、門禁卡、業務用手機、sin卡交予同事陳欣聖，被告
    亦接受其離職，原告自願離職依法並無資遣費得請求等語，
    資為抗辯。並聲明：(一)原告之訴及假執行之聲請均駁回。(二)
    如受不利判決，願供擔保，請准宣告免為假執行。
三、兩造不爭執之事實：
  (一)原告自83年6月1日起受僱於被告，工作至94年12月21日，計
    11年又6個月 。
  (一)原告每月薪資為55,000元。
  (三)原告於94年8月22日曾經被告當時之總經理丙○○指示保管
    被告公司財務用印章。
  (四)被告曾於94年8月25日召開會議，會議紀錄詳原證三。
  (五)原告於94年8月30日就保管印章一事上簽呈。
  (六)原告對佳航廈門訂單及付款條件之處理，均曾請示總經理丙○○，並經同意認可。
  (七)原告於95年1月11日曾寄發存證信函向被告為終止勞動契約
    之意思表示，經被告於同年月12日收受。
  (八)若原告有請求資遣費之權利，被告對原告計算之資遣費金額
    632,500元不爭執。
四、得心證之理由：
    至原告主張被告終止勞動契約不合法，原告依勞基法第14條
    第1項第6款終止勞動，並依同法第14條第2項、第17條請求
    被告給付資遣費632,500元等語，則為被告所否認，並以上
    開情詞置辯。是本件兩造之爭執點厥為：(一)被告公司法定代
    理人為何人？(二)被告以原證五公告終止雙方勞動契約是否合
    法？(三)原告是否自行離職？(四)原告依勞基法第14條第1項第6
    款終止勞動契約是否合法？(五)原告依勞基法第14條第4項、
    第17條請求被告給付資遣費是否有據？茲析述如下：
  (一)被告公司法定代理人仍為乙○○：
    按公司設立登記後，有應登記之事項而不登記，或已登記之
　　事項有變更而不為變更之登記者，不得以其事項對抗第三人
  　，公司法第12條定有明文。查被告公司之法定代表人為乙○○，有公司基本資料查詢1份附卷可稽（見本院95年度店勞
    調字第4號卷【下稱調解卷】第5至6頁），且為兩造所不爭
    執，應堪信為真實。雖原告主張被告因股東乙○○、己○○
    及丙○○間之財務糾紛，曾於94年11月14日召開臨時董事會
    會議討論董事長改選事，惟並未證以實其說，尚難採信。至
    於原告復主張被告於94年11月23日召開臨時股東會改選董事
    、監察人，改選後由己○○擔任新任董事長，並對全體員工
    佈達等情，固提出94年11月23日之被告臨時股東會議通知書
    （見本院卷第18頁）為證，而被告亦不否認上開通知書之真
    正，有被告民事答辯(二)狀存卷足證（見本院卷第21頁）。然
    查，證人即被告總經理己○○到庭證稱：被告公司沒有改選
    董事長，被告公司法定代理人仍為乙○○，實際負責人為伊
    ，上開通知係伊製作，為召開董事會，因人未到，這個會沒
    有成立等語（見本院卷第73頁反面至74頁），而證人即被告
    經理甲○○到庭證稱董事長都還是乙○○，沒有變動等語，
    雖證人甲○○一度證稱己○○有對外表示他是董事長，好像
    是董事會派任的，惟隨即改稱己○○是總經理，董事長沒有
    變更，還是乙○○等語（見本院卷第43至44頁），尚難認定
    被告已改選己○○為董事長，仍應以公司基本資料查詢登記
    為準，是被告公司之董事長仍為乙○○，自應認乙○○為被
    告之法定代理人。
  (二)被告以原證五公告終止兩造勞動契約，有違勞動契約或勞工
    法令：
  1.按股份有限公司係由董事長對外代表公司，董事長因故不能
    行使職權時，由董事長指定董事一人代理之，其未指定代理
    人者，由董事互推一人代理之，公司法第208八條第3項定有
    明文，此項規定自排除民法第27條規定之適用（最高法院69
    年度台上字第4065號判決意旨參照）。查被告公司董事有乙○○、己○○、丙○○等3人，董事長乙○○從88年11月中
    風後就沒有負責公司業務，自2005年（即民國94年）12月至
    今，被告實際負責人為己○○等情，為證人己○○到庭證述
    明確（見本院卷第73頁反面至74頁）。核與證人甲○○證稱
    ：（原告訴訟代理人問：公司的財務由誰處理？）董事長生
    病後，是由總經理丙○○先生擔任。（他【指丙○○】離職
    後，公司財務由誰處理？）財務部分有決定權的主管是總經
    理己○○先生等語（見本院卷第43頁反面至第44頁），以及
    證人丙○○證稱：（原告訴訟代理人問：董事長乙○○他有
    沒有實際上擔任董事長職務？）他身體不好，幾乎很少到公
    司。（原告訴訟代理人問：公司實際業務是有誰經營？）在
　　我離職之前，是由我經營，在我離職後，應該就是由他（指
  　己○○）經營了。（被告訴訟代理人問：離職後公司的實際
    經營者，是你個人猜測還是你親眼目睹？）12月5日公司要
    發薪，這部分就是己○○核定的等語（見本院卷第32頁、反
    面），均屬相符。可知，被告董事長乙○○自88年11月即因
    病不能行使職權，被告公司自當時至94年12月前係由董事丙○○負責經營，自94年12月起則由董事己○○負責，是原告
    主張己○○自94年12月起代理被告董事長乙職，即為可取。
  2.原告主張被告董事己○○於94年12月15日以伊未依94年8月
    25日其與監察人戊○○之要求交付公司印章，以及伊94年9
    月間處理佳航廈門訂單損害公司利益為由，以原證五之公告
    （見調解卷第12頁）將伊開除，終止勞動契約等語，惟為被
    告所否認，並以原證五公告並非被告公司之文件云云置辯。
    然查，原證五公告上己○○之簽名之真正為證人己○○所是
    認（見本院卷第73頁反面），且原證五公告上之被告公司印
    章與被告所不否認其真正之上揭94年11月23日之被告臨時股
    東會議通知書（見本院卷第18頁）及民事委任狀（見本院卷
    第10頁）上之被告公司印章核屬相符，是被告所為抗辯為無
    理由，且己○○於94年12月5日既為被告代理原告董事長，
    則原告主張被告以原證五公告終止勞動契約，自屬有據。
  3.上揭原證五公告中被告固以原告未依94年8月25日董事己○○與監察人戊○○之要求交付公司印章，違反工作倫理為由
    ，終止勞動契約，惟原告主張伊保管被告公司大小印章係經
    經理丙○○指示為之等語。經查，原告保管被告公司印章係
    由總經理丙○○授權，有94年8月22日通知1紙存卷足稽（見
    調解卷第7頁），雖被告否認上開94年8月22日通知之真正，
    惟上開通知即為當時負責被告公司經營之總經理丙○○授權
    ，則原告保管被告印章即非未經授權。況查己○○及戊○○
    於94年8月25日固建議將被告公司大小章分開由原告及另一
    資深員工，如李經理或甲○○各自保管，惟並未作成決議，
    有94年8月25日會議紀錄1份可證（見調解卷第8至10頁）。
    參以，原告於上開會議之後，曾簽呈建議是否被告公司大小
    章是否由伊與另一資深員工分別保管，亦經丙○○批示「為
    免其他員工困擾，由闕經理繼續保管」等語，有原告94年8
    月30日簽呈1紙附卷可憑（見調解卷第11頁），且被告對上
    開會議紀錄及簽呈之真正並不爭執（見本院卷第12頁95年5
    月29日言詞辯論筆錄），足認原告主張伊保管被告公司大小
    印章，而未依94年8月25日董事己○○與監察人戊○○之要
    求交付公司印章，並未違反工作倫理等語為可取。
  4.又上揭原證五公告中被告另以原告94年9月間處理佳航廈門
    訂單損害公司利益為由，終止勞動契約，惟原告主張佳航廈
    門訂單報價亦係經丙○○同意，被告就該訂單亦有利潤，並
    無損失等語。經查，原告處理對佳航廈門之訂單報價及付款
    條件，均有向總經理丙○○報告，基於公司整體利益及擴展
    新客戶所需，與丙○○協商後，經丙○○認定，並無損害被
    告公司利情事等情，有原告所提出之丙○○94年12月19日聲
    明書存卷可證（見調解卷第13頁），該聲明書之真正亦為被
    告所不爭執（見本院卷第12頁95年5月29日言詞辯論筆錄）
    ，足認原告主張其處理佳航廈門訂單並未有損害公司利益之
    情事，尚為可取。縱認原告處理上開訂單及付款條件有損害
    被告公司之利益，其實際報價4折，低於公告報價最低4.5折
    的規定，是否情節重大？亦有待商榷。遑論被告公司捨棄警
    告／申誡、記過、拒發獎金、在升遷上予以不利的評議、約
    範圍內的調職、得勞工同意時變更勞動條件的繼續雇用等較
    解僱影響勞工利益的較輕微措施，逕以解僱原告為手段，實
    有違反比例原則，牴觸解僱之最後手段性原則，因認被告解
    僱原告為不合法。
  5.承上，被告以原證五公告終止兩造勞動契約，實有違勞動契
    約或勞工法令。
  (三)原告並非自行離職：
    被告雖抗辯原告於94年12月21日將被告發予之的大門鑰匙、
    門禁卡、業務用手機、sin卡交予同事陳欣聖保管，應係自
    行離職，依法不得請求資遣費云云，雖提出保管條1紙為證
    （見本院卷第9頁），惟為原告所否認，並以伊於94年12月
    15日遭被告違法開除後，仍繼續前往上班，至94年12月21日
    上上班仍有打卡，該日下午同事高杏如告知伊打卡紀錄已遭
    董事長己○○拿走，無法再打卡，原告迫於無奈，將被告公
    司大門鑰匙、門禁卡、業務用手機、sin卡交予同事陳欣聖
    保管，並無主動去職之意等語置辯。經查，原告主張被告於
    94年12月21日取走其打卡紀錄致伊無法上班，為被告所不否
    認，自堪信為真實，而原告於交付上開物品予同事陳欣聖時
    所出具之保管條係記載：「本人丁○○將順一儀電股份有限
    公司之大門鑰匙和新光保全門禁卡以及0000000000行動電話
    手機及卡號等交予同仁陳欣聖先覺保管」等語，並無終止勞
    動契約之意思表示，是被告所為原告係自行離職之抗辯，即
    非可取。
  (四)原告依勞基法第14條第1項第6款終止勞動契約應屬合法：
  1.按現行勞基法就雇主關於勞動契約之終止係採法定事由制，
    並區分為預告終止及懲戒終止，分別規定於勞基法第11 條
    及12條，如無法定終止事由而雇主任意終止勞動契約者，自
    屬違反勞動契約或勞工法令，致有損害勞工權益之虞。次按
    雇主違反勞動契約或勞工法令，致有損害勞工權益之虞者，
    勞工得不經預告終止契約，第17規定於本條終止契約準用之
    ，勞基法第14條第1項第6款、第4項分別定有明文。
  2.查，被告以原證五公告終止與被告之勞動契約，繼而於94年
    12月21日取走原告之打卡紀錄，致原告無從繼續提供勞務，
    被告上開行為顯然即為預示拒絕受領原告所提出勞務給付之
    意思表示，自係表示終止勞動契約。惟原告並無勞基法第11
    條或第12條之法定終止事由，已如前述，被告上開公告自屬
    違反勞動契約或勞工法令，致有損害勞工權益之情形，從而
    ，原告依勞基法第14條第1項第6款規定，自得不經預告終止
    契約，並得依同條第4項準用第17條規定，請求被告給付資
    遣費。
  3.從而，原告於95年1月11日以存證信函（見調解卷第15至16
    頁）表示終止勞動契約，自屬合法，並得依法請求被告給付
    資遣費。
  (五)原告得依勞基法第14條第4項準用同法第17條請求被告給付
    資遣費632,500元：
  1.按勞基法第17條規定於本條終止契約準用之；雇主依前條終
    止勞動契約者，應依左列規定發給勞工資遣費：一在同一雇
    主之事業單位繼續工作，每滿1年發給相當於1個月平均工資
    之資遣費。二依前款計算之剩餘月數，或工作未滿1年者，
    以比例計給之。未滿1個月者以1個月計，勞基法第14條第4
    項、第17條分別定有明文。
  2.查，原告自83年6月1日起受僱於被告，至94年12月21日終止
    勞動契約止（按應以被告收受原告95年1月11日之存證信函
    之日即95年1月12日為勞動契約之終止日），原告之工作年
    資以11年又6個月計算，為兩造所不爭。依勞基法第14條第4
    項準用第17條規定，被告應發給原告11又2分之1個月平均工
    資計算之資遣費。而兩造就原告之平均工資為55,000元，亦
    不爭執，有兩造之民事爭點整理狀及95年10月19日言詞辯論
    筆錄可證（分別見本院卷第49頁、第52頁及第58頁），自堪
    採信。
  3.據此計算，原告之平均工資為55,000元，原告得請求被告給
    付11又2分之1個月平均工資，故原告得請求之金額為632,50
    0元（計算式：55,000×11＋55,000×1/2＝605,000+27,500
    =632,500），原告主張其得請求被告給付資遣費金額為632,
    500元，亦為被告所是認，有被告民事爭點整理狀附卷足稽
    （見本院卷第49頁）。
五、從而，原告主張被告違反勞動契約或勞工法令，致有損害勞
    工權益之情形，依勞基法第14條第1項第6款規定，不經預告
    終止契約，既屬可取，從而，原告於95年1月11日以存證信
    函表示終止勞動契約，自屬合法，並得依法請求被告給付資
    遣費632,500元，及加計自存證信函送達翌日即95年1月13
    日（此有送達回證附調解卷第17頁可證，且為被告所不爭執
    ，見本院卷第60頁言詞辯論筆錄）起至清償日止，按年息5%
    計算之利息，為有理由，應予准許。
六、因本案事證已臻明確，兩造其餘主張陳述及所提之證據，均
    毋庸再予審酌，附此敘明。
七、假執行及免假執行之宣告：
    兩造均陳明願供擔保，聲請宣告假執行及免為假執行，經核
    均無不合，茲分別酌定相當之擔保金額，併予以宣告之。；
八、據上論結，本件原告之訴為有理由，依民事訴訟法第78條、
    第390條第2項、第392條第2項，判決如主文。
中　　華　　民　　國　　96　　年　　 2　　月　　15　　日
                    勞工法庭    法　官　曾啟謀
以上正本係照原本作成
如對本判決上訴，須於判決送達後20日內向本院提出上訴狀
中　　華　　民　　國　　96　　年　　 2　　月　　15　　日
                       　　　　 書記官　王月伶
